臺灣高等法院民事裁定
111年度抗更一字第6號
抗  告  人  陳信利

相  對  人  汪昌國
代  理  人  張靜怡律師
上列當事人間聲請假處分事件，抗告人對於中華民國110年7月5
日臺灣新北地方法院110年度全字第92號所為裁定提起抗告，經
最高法院發回，本院裁定如下： 
    主  文
原裁定除確定部分外廢棄。
上開廢棄部分，相對人於原法院之聲請駁回。
聲請、抗告及發回前再抗告費用（除確定部分外）均由相對人負
擔。 
    理  由
一、按債權人聲請假處分，應就其請求及假處分之原因釋明之，
    其釋明如有不足，而債權人陳明願供擔保或法院認為適當者
    ，法院得定相當之擔保，命供擔保後為假處分，此觀民事訴
    訟法第533條準用同法第526條第1項、第2項規定自明。基此
    ，債權人聲請假處分，應釋明其請求及假處分之原因，二者
    缺一不可，以避免債權人濫行保全處分，致債務人權利受有
    損害。倘聲請假處分，不能就其本案請求及假處分之原因，
    提出能即時調查之證據以釋明之者，自應駁回其聲請。
二、經查：
　　㈠、本件相對人以伊與抗告人共同投資開發坐落新北市三重
        區仁義段自辦市地重劃案，於民國103年1月8日簽立「
        共同投資開發協議書」（下稱系爭協議），約定抗告人
        應將重劃後抵費地共430坪分配與伊，惟扣除伊已出售
        之14坪土地，及於106年3月10日登記取得之抵費地即坐
        落同區仁信段110地號土地（下稱110地號土地）410坪
        ，尚短少6坪（約19.83平方公尺)，伊業已訴請抗告人
        依系爭協議將抗告人名下坐落三重區仁信段20地號土地
        （下稱系爭土地）應有部分10萬分之8791其中19.83平
        方公尺移轉登記予伊（下稱本案訴訟），因聞抗告人已
        與他人協議就系爭土地再為合建或出售系爭土地，為免
        抗告人將系爭土地移轉他人或設定負擔，導致系爭土地
        現狀變更，有日後不能強制執行或甚難執行之虞為由，
        爰依民事訴訟法第532條規定聲請禁止抗告人處分系爭
        土地應有部分10萬分之8791其中19.83平方公尺等情（
        相對人對原裁定駁回逾越上開範圍之假處分聲請部分，
        未聲明不服而未繫屬於本院，茲不贅述）。
　　㈡、抗告人之抗告意旨略以：土地重劃案完成後，重劃後之抵費地業依重劃會會議紀錄，將重劃後之抵費地出售予各權利人，斯時相對人為取得110地號土地全部，已同意不再請求不足6坪之抵費地，兩造並同意伊就該6坪土地以每坪單價新臺幣（下同）50萬元計算，共300萬元找補予相對人，相對人自不得再據以請求伊移轉系爭土地；又系爭土地亦非原重劃後之抵費地，非相對人所得請求移轉之標的；再者，系爭土地現為供興建集合住宅之建築用地，依法不得與區分所有建物分離而移轉登記，自不得單獨為假處分標的，為此提起本件抗告，求予將原裁定廢棄等語。原法院以相對人業已釋明本件假處分之請求（即請求移轉系爭土地19.83平方公尺之債權）及假扣押原因，且願供擔保以補釋明之不足為由，裁定命相對人以65萬元供擔保後，禁止抗告人對於其所有系爭土地應有部分10萬分之8791其中19.83平方公尺之部分土地，不得讓與、設定抵押，出租及其他一切處分行為，固非無見。但查：
　　　　⒈債權人聲請假處分，應就其請求及假處分之原因釋明
          之，債權人如未先為釋明，縱就債務人所應受之損害
          供法院所定之擔保者，亦不得命為假處分，必因釋明
          而有不足，並經債權人陳明願供擔保或法院認為適當
          者，始得命供擔保後為假扣押；如未予釋明，縱債權
          人願供擔保，亦難認足補釋明之欠缺，其聲請自屬不
          能准許。
　　　　⒉本件相對人聲請假處分，就其本案請求部分，相對人
          雖主張兩造前曾共同投資土地重劃案，並於103年1月
          8日簽立系爭協議，依系爭協議書抗告人應將重劃後
          抵費地共430坪分配與伊，惟扣除伊已出售及取得之1
          10地號土地部分，尚短少6坪即約19.83平方公尺土地
          ，伊業已起訴請求抗告人依系爭協議將抗告人名下系
          爭土地應有部分10萬分之8791其中19.83平方公尺移
          轉登記予伊等情，固提出民事起訴狀為證（見原法院
          卷第21至67頁）。惟細觀上開起訴狀所附之證物及本
          件聲請假處分時相對人所提出之證據，兩造前於103
          年1月8日簽立系爭協議書（見原法院卷第28至29、69
          至70頁）內容雖有提及相對人應分得一定坪數之土地
          ，然遍查該協議書全然未提及應分得土地之地號與位
          置；嗣兩造於同年5月7日簽訂補充協議書（見原法院
          卷第31至37、71至77頁），亦未有任何移轉土地地號
          與位置之約定；則由相對人所提出兩造簽訂之系爭協
          議書及補充協議書內容，完全無法推論出相對人得請
          求抗告人移轉系爭土地其中6坪即約19.83平方公尺土
          地之所有權；再者，依相對人所提其前曾寄發予抗告
          人之存證信函內容，相對人已自陳「該430坪土地，
          其中的14坪，業經本人賣掉。賣給台端之股東，故依
          據雙方合作協議，本人應取得416坪土地。惟本人於1
          06.3.10登記取得土地，卻僅有410坪，尚短少6坪，
          依據貴我之協議（本人向台端購買50坪土地以50萬/
          坪計價），台端應再找補給本人新台幣（下同）300
          萬。」（見原法院卷第43至44、84至85頁），不僅未
          提及其所謂短少之6坪土地，相對人有何依據得請求
          抗告人移轉登記系爭土地應有部分10萬分之8791其中
          19.83平方公尺之所有權，且係主張該短少之土地，
          應以金錢找補之方式為之；則由相對人所提上開兩造
          所簽定之協議、往來之信件內容，及其他相對人所提
          土地重劃資料，本院尚無從得出相對人有何權利得請
          求抗告人移轉登記系爭土地應有部分10萬分之8791其
          中19.83平方公尺之所有權大概如此之心證，亦無法
          僅憑系爭土地之登記謄本即為該認定；是以，本件相
          對人就假處分請求部分，未提出證據以為釋明，而非
          釋明有所不足，縱其陳明願供擔保，仍不得以擔保補
          足釋明之欠缺，假處分之聲請即不應准許。
　　㈢、從而，原法院未予查明，逕以相對人陳明願供擔保以補
        釋明之不足，而裁定准許其供擔保後為假處分，於法自
        有未洽。抗告意旨執此指謫原裁定此部分不當，聲明廢
        棄，為有理由，爰由本院將原裁定此部分廢棄，並更為
        裁定如主文第2項所示。
三、據上論結，本件抗告為有理由。爰裁定如主文。　　
中　　華　　民　　國　　111 　年　　3 　　月　　31　　日
                  民事第九庭    
                      審判長法  官  楊絮雲
                            法  官  陳賢德
                            法  官  張宇葭
正本係照原本作成。
本裁定除以適用法規顯有錯誤為理由外，不得再抗告。如提起再
抗告，應於收受送達後10日內委任律師為代理人向本院提出再抗
告狀。
中　　華　　民　　國　　111 　年　　3 　　月　　31　　日
　　　　　　　　　　　　　  書記官  李佳姿